臺灣高雄地方法院刑事判決　　　　　　 93年度訴緝字第162號
　　公　訴　人　臺灣高雄地方法院檢察署檢察官
　　被　　　告　丙○○
　　指定辯護人　劉新安律師
上列被告因違反毒品危害防制條例案件，經檢察官提起公訴（92
年度偵字第1857號），本院判決如下：
    主  文
丙○○連續幫助販賣第一級毒品，累犯，處有期徒刑伍年陸月。
    事  實
一、丙○○前於民國86年間因違反槍砲彈藥刀械管制條例案件，
    經本院以86年度訴字第1710號判處有期徒刑5 月確定，於86
    年10月22日易科罰金執行完畢。詎仍不知悔改，明知海洛因
    係毒品危害防制條例第二條第二項所定之第一級毒品，不得
    非法持有及販賣，而甲○○係從事販賣第一級毒品海洛因以
    營利，竟基於幫助甲○○販賣第一級毒品海洛因之概括犯意
    ，由甲○○負責提供第一級毒品海洛因，丙○○則幫忙與欲
    購買毒品之人聯繫，丙○○以此方式於90年間，連續幫助甲○○販賣第一級毒品海洛因2 次予乙○○。
二、案經高雄市政府警察局三民第一分局報請臺灣高雄地方法院
    檢察署檢察官偵查起訴。
    理  由
壹、有罪部分：
一、訊據被告丙○○坦認確實曾幫乙○○聯絡賣毒品之人及幫朋
    友甲○○賣毒品，本院復斟酌：
（一）證據能力之認定：
  １、按被告以外之人於偵查中向檢察官所為陳述，除顯有不可
      信之情況者外，得為證據，刑事訴訟法第159 條之1 第 2
      項定有明文。查本案證人乙○○於檢察官偵查中所為之陳
      述（見偵查卷第52至53頁），被告及其辯護人對該項供述
      具有證據能力並不爭執，且同意引用作為證據，而且該證
      人於偵查時之證述，客觀上亦無顯不可信之情況，其於偵
      查中之證言自具有證據能力。
  ２、再按被告之自白，非出於強暴、脅迫、利誘、詐欺、疲勞
      訊問、違法羈押或其他不正之方法，且與事實相符者，得
      為證據，刑事訴訟法第156 條第1 項亦定有明文。本案中
      關於本院採認被告所為與事實相符之自白部分，被告及其
      辯護人均未否認其任意性，且本院亦未發現有何非出於被
      告任意性之事證，故認其具有證據能力。
（二）上揭犯罪事實業據被告於警詢中供陳：「我並無販賣海洛
      因給乙○○，我印象中是90年9 月間李某去找我，說他的
      朋友需要海洛因，才要求我幫他向他人購買毒品，我總共
      幫李某從中購買過2 次」、「上述2 次我幫乙○○購毒係
      向甲○○購買的」（參偵查卷第4 頁）；於偵查中供陳：
      「是乙○○要向我買，我沒有在賣，所以我就聯絡甲○○
      ，甲○○把海洛因拿給我，我當場把海洛因給乙○○，錢
      是乙○○當場交給甲○○」（參偵查卷第50頁）；於本院
      復供陳：「乙○○部分我只是幫他聯絡賣毒品的人，聯絡
      好我把電話給他。我確實有說是朋友要我幫他賣毒品，朋
      友就是甲○○。我確實有幫乙○○介紹賣毒品的人。」（
      參本院卷第141 至142 頁），復據證人乙○○於偵查中具
      結證述：「我都打電話給丙○○，跟他講我要買毒品，他
      就會幫我聯絡賣主，由賣主直接把海洛因給我，我錢直接
      給賣方，時間在90年間，交毒品地點在丙○○住的地方附
      近的路邊。（問：丙○○有無販賣毒品）答：不知道，但
      知道他可以連絡到賣主。」等語明確（參偵查卷第52至53
      頁），被告前揭自白與證人乙○○之證述，互核均相符，
      本案事證明確，被告犯行洵堪認定。
（三）按凡意圖幫助犯罪而以言語或動作從旁助勢，足以增加正
      犯犯罪之力量者，即屬幫助行為，無解於從犯之責（最高
      法院22年上字第395 號判例可資參照）。況查，海洛因毒
      品害人匪淺，政府懸為禁令，禁止非法施用買賣，若非有
      利可圖，當無甘冒重典而販賣之理，且販賣毒品係屬違法
      行為，非可公然為之，不論是瓶裝或紙包之毒品，均可任
      意分裝增減其分量，而每次買賣之價量，亦隨時依雙方關
      係之深淺、當時之資力、需求程度及對行情之認知等因素
      ，機動地調整，販賣之利得，除經坦承犯行，或價量俱臻
      明確外，委難查得實情，職是之故，即使未經查得實際販
      賣之利得，但除非別有事證，足認係按同一價量委買或轉
      售，確未牟利外，尚難執此遽認非法販賣之證據有所未足
      ，而諉無營利之意思，或阻卻販賣犯行之追訴（最高法院
      八十七年台上字第三一六四號判決參照）。本件甲○○販
      售毒品與不特定之購買者，渠等既非至親，苟無利得，甲○○又豈會甘冒被查緝法辦重刑之危險，平白無端販入毒
      品並經由被告之聯絡交予買主，是甲○○販入毒品價格必
      較售出價格低廉，而有從中賺取差價牟利之意圖及事實，
      殆無疑義，而被告自承幫忙甲○○販賣第一級毒品海洛因
      ，並幫忙聯絡買主乙○○，其對於甲○○販賣毒品牟利之
      意圖及事實，予以助力，促成毒品交易完成之犯行，甚為
      明顯。
（四）綜上所述，本件事證明確，被告前揭自白，核與事實相符
      ，其幫助販賣毒品犯行洵堪認定。
二、查海洛因屬毒品危害防制條例第2 條第2 項第1 款所稱之第
    一級毒品，是核被告所為，係犯刑法第30條、毒品危害防制
    條例第4 條第1 項之幫助販賣第一級毒品罪。本件被告僅為
    甲○○聯絡買主乙○○，未直接參與販入、賣出毒品及與購
    買毒品者連絡、定價等符合販賣犯行之構成要件行為，被告
    係以幫助正犯之犯意而為，係屬幫助犯。公訴意旨認被告販
    賣第一級毒品海洛因予乙○○，應依毒品危害防制條例第4
    條第1 項之販賣第一級毒品處斷，尚有未洽（詳後貳所述）
    ，惟其社會基本事實同一，自應予以變更起訴法條，合先敘
    明。又被告數次幫助販賣第一級毒品海洛因行為，時間緊接
    、方法相同，觸犯構成要件同一之罪名，顯係基於概括犯意
    為之，為連續犯，應依刑法第56條之規定，論以幫助販賣第
    一級毒品既遂一罪，惟因死刑及無期徒刑，依刑法第65 條
    第一項不得加重，僅就罰金刑部分加重其刑。被告前於86
    年間因違反槍砲彈藥刀械管制條例案件，經本院以86年度訴
    字第1710號判處有期徒刑5 月確定，於86年10月22日易科罰
    金執行完畢，有台灣高等法院被告前案紀錄表1 份在卷可按
    ，其於5 年內再犯本件最重本刑為有期徒刑以上之罪，為累
    犯，應依刑法第47條之規定，就其罰金刑部分遞加重其刑。
    又被告係以幫助甲○○之成年男子之意思而參與，應依刑法
    第30條第2 項，依正犯之刑減輕之。另衡以被告幫助他人販
    賣第一級毒品海洛因，而使毒品氾濫，行為固無足取，然其
    販賣之數量非鉅、次數非繁，苟以其犯罪情節與報紙經常刊
    載查獲販賣毒品之重量達數公斤、數十公斤甚或上百公斤者
    相較，其惡性尚非重大不赦，若以所犯該罪之法定本刑而科
    處死刑或無期徒刑，實屬情輕法重，在客觀上尚足以引起一
    般之同情，應有堪資憫恕之處，是本院認其幫助販賣第一級
    毒品部分，即令處以法定最低刑度猶嫌過重，爰依刑法第59
    條規定酌減其刑，故死刑減為無期徒刑或十五年以下十二年
    以上有期徒刑，無期徒刑則減為七年以上有期徒刑，七年以
    上有期徒刑遞減其刑至二分之一，並依刑法第71條之規定先
    加後減之。爰審酌被告丙○○幫助販賣第一級毒品之犯行，
    助長毒品之氾濫，其行為對社會危害甚大，情節重大，量刑
    本不宜輕，參以其坦認此部分犯行，幫助販賣毒品次數2 次
    等一切情狀，量處如主文所示之刑，
貳、不另為無罪諭知部分：
一、公訴意旨另以：被告丙○○意圖營利，與綽號「嫂仔」之不
    詳姓名年籍之成年女子，基於共同犯意聯絡，自民國90年間
    起，在高雄市等地，販賣第一級毒品海洛因予乙○○及綽號
    「偉仔」等不特定人施用，丙○○有時亦販賣海洛因予「嫂
    仔」。因認被告涉有毒品危害防治條例第4 條第1 項之販賣
    第一級毒品罪嫌云云。
二、公訴人認被告涉有前揭犯行，係以：（１）乙○○之警詢證
    述；（２）被告所使用行動電話之通訊監察譯文（３）被告
    之警詢筆錄等證據資料，為其論斷之依據。訊據被告固坦承
    朋友甲○○要伊幫忙賣毒品，亦曾幫忙乙○○聯絡賣毒品之
    人，及於電話中曾跟嫂仔兜售毒品，而卷附之通訊監察譯文
    之內容確係其與他人之通話內容等情不諱，惟矢口否認有何
    販賣第一級毒品海洛因之犯行，辯稱：伊只是幫乙○○聯絡
    賣毒品之人，且伊亦沒有成功賣毒品予嫂仔等語。
三、按「犯罪事實應依證據認定，無證據不得認定犯罪事實」、
    「不能證明被告犯罪者，應諭知無罪之判決」，刑事訴訟法
    第154 條第2 項、第301 條第1 項分別定有明文。又事實之
    認定，應憑證據，如未能發現相當證據，或證據不足以證明
    ，自不能以推測或擬制之方法，為裁判基礎；且認定不利於
    被告之事實須依積極證據，苟積極證據不足為不利於被告事
    實之認定時，即應為有利於被告之認定；另認定犯罪事實所
    憑之證據，雖不以直接證據為限，間接證據亦包括在內，然
    而無論直接證據或間接證據，其為訴訟上之證明，須於通常
    一般之人均不致有所懷疑，而得確信其為真實之程度者，始
    得據為有罪之認定，倘其證明尚未達到此一程度，而有合理
    之懷疑存在而無從使事實審法院得有罪之確信時，即應由法
    院為諭知被告無罪之判決（參照最高法院40年度台上字第86
    號、30年度台上字第816 號、76年度台上字第4986號判例意
    旨）。另按刑事訴訟法第156 條第2 項復規定，被告雖經自
    白，仍應調查其他必要之證據，以察其是否與事實相符。立
    法目的乃欲以補強證據擔保自白之真實性；亦即以補強證據
    之存在，藉之限制自白在證據上之價值。而所謂補強證據，
    則指除該自白本身以外，其他足資以證明被告自白之犯罪事
    實，確具有相當程度真實性之證據而言；雖其所補強者，非
    以事實之全部為必要，但亦須因補強證據與自白之相互利用
    ，而足以使犯罪事實獲得確信者，始足當之，最高法院74年
    台覆字第10號判例亦著有明文。
四、經查：
（一）證據能力之認定：
      按被告以外之人於審判外之言詞或書面陳述，除法律有規
      定者外，不得作為證據，刑事訴訟法第159 條第1 項定有
      明文。而卷附之通訊監察譯文，係司法警察於執行通訊監
      察時，依現譯方式或錄音後再播放內容之方式，就其所親
      耳聽聞受監察對象與他人間通訊內容所為之書面紀錄，屬
      於通訊監察譯文製作者於審判外之書面陳述，依上開法文
      規定，原則上應不得作為證據；另證人乙○○於警詢中所
      為之陳述，對被告而言，亦屬被告以外之人於審判外之陳
      述，依上揭法條規定，原則上亦無證據能力。然被告以外
      之人於審判外之陳述，雖不符前4 條之規定，而經當事人
      於審判程序同意作為證據，法院審酌該言詞陳述或書面陳
      述作成時之情況，認為適當者，亦得為證據。當事人、代
      理人或辯護人於法院調查證據時，知有第159 條第1 項不
      得為證據之情形，而未於言詞辯論終結前聲明異議者，視
      為有前項之同意。刑事訴訟法第159 條之5 亦定有明文。
      本件被告與辯護人，就前開譯文之內容均不為爭執，且至
      言詞辯論終結前，就該通訊監察譯文之證據能力亦未聲明
      異議。本院審酌該譯文係執行通訊監察之司法警察依受監
      察人通訊內容所紀錄，且被告並於本院審理程序中自承通
      訊監察錄音帶內容均為其與他人間之對話，且經本院當庭
      勘驗監聽錄音帶，錄音帶內容與譯文內容均相符（參本院
      卷第141 頁），是本院認為容許此通訊監察譯文作為證據
      ，應屬適當。至證人乙○○於警詢中之陳述，為被告以外
      之人於審判外之陳述，復經被告及辯護人於本院主張該陳
      述無證據能力，依法前開證人乙○○警詢陳述自不得為證
      據。
（二）公訴意旨認被告有販賣海洛因予乙○○之犯行，係以證人
      乙○○警詢陳述為主要證據，惟證人乙○○此部分警詢陳
      述，並無證據能力，不得作為證據。又被告自警詢乃至本
      院均供陳伊並未販賣海洛因予乙○○，前後供述均一致，
      無矛盾之情，是公訴意旨所認被告有販賣海洛因予乙○○
      之犯行實並無證據足以證明之。
（三）又公訴意旨認被告有販賣海洛因予嫂仔及偉仔之犯行，無
      非係以高雄市政府警察局三民第二分局實施通訊監察之譯
      文為其依據。惟查：高雄市政府警察局三民第二分局實施
      通訊監察之結果，其監聽譯文中並無出現任何海洛因之字
      句，而警方在該監聽譯文中雖附註其通話內容中所謂之「
      那個」、「這東西」、「好料」等字眼研判係指毒品而言
      ，然實僅屬推測之詞，並無證據可資佐憑，自不能僅因其
      談話中有語意含糊，甚或曖昧之話語，遽認必為買賣毒品
      海洛因。況司法警察機關聲請核發通訊監察書之目的，本
      在藉此發現真實，如從其通話內容可作為擬定進一步偵查
      作為之規劃時，仍應繼續偵查，就本件而言，司法警察機
      關如於監聽時發現被告於電話中所談交易確有可疑，本應
      依其電話中所陳述之交易地點前往查處伺機捕獲被告並搜
      扣相關犯罪事證。惟綜觀全卷並無發現被告經警於販賣海
      洛因現場逮捕之資料或扣得供販賣之毒品或相關犯罪工具
      ，僅欲憑被告之電話通話內容認定其販賣海洛因之犯行，
      而未依通話內容詳為追查，亦非司法機關核發通訊監察書
      之本意。即此，殊難僅憑語意誨暗不明之監察譯文報告表
      遽論被告非法販賣海洛因犯行。
（四）況經遍閱卷證，亦無任何綽號嫂仔及偉仔之證人證述向被
      告購得海洛因，卷內亦無任何綽號嫂仔及偉仔之人之任何
      資料可佐，是本件是否確有綽號嫂仔及偉仔之人亦無法認
      定，本件實並無積極事證足認被告有販賣海洛因予綽號嫂
      仔及偉仔之犯行。
（五）又被告固自承曾於電話中向綽號嫂仔之人兜售海洛因，惟
      本件除被告此部分自白外，並無其他補強證據足以擔保渠
      上開自白之真實性，自不得僅執此自白遽採為被告斷罪之
      唯一依據。
五、綜上所述，檢察官所指證人乙○○之警詢陳述不得作為證據
    ，而依臺灣高雄地方法院檢署核發之通訊監察書進行之電話
    監錄所獲取之資料，又不足為被告有販賣第一級毒品之具體
    佐證，此外，又別無其他積極證據可證被告有公訴人所指犯
    行，則被告究否確有此部分販賣第一級毒品海洛因之事實，
    本院認為仍存有合理之懷疑，尚未到達確信其為真實之程度
    ，實難僅以臆測之詞即率予推定被告有何販賣第一級毒品之
    犯行，揆諸首揭法律規定與說明，既無足夠證據確信公訴意
    旨之指述為真實，不能證明被告犯有該部分被訴之販賣第一
    級毒品罪，本應為無罪判決之諭知，惟公訴人認為被告此部
    分罪嫌與前開經本院論罪科刑部分，有連續犯之裁判上一罪
    關係，爰不另為無罪之諭知。
據上論斷，應依刑事訴訟法第300 條、第299 條第1 項前段、毒
品危害防制條第4 條第1 項、刑法第11條前段、第56條、第47條
、第30條、第59條，判決如主文。
本案經檢察官郭季青到庭執行職務。
中　　華　　民　　國　　94　　年　　6　　月　　17 　　日
                  刑事第八庭　審判長  法　官　陳樹村
                                      法　官  吳俊龍
                                      法　官  林意芳
以上正本證明與原本無異。
如不服本判決，應於收受送達後10日內向本院提出上訴書狀。
中　　華　　民　　國　　94　　年　　6　　月　　17 　　日
　　　　　　　　　　　　　　　　　　  書記官  曾秀鳳
附錄法條：
毒品危害防制條例第4條
製造、運輸、販賣第一級毒品者，處死刑或無期徒刑；處無期徒
刑者，得併科新臺幣一千萬元以下罰金。
製造、運輸、販賣第二級毒品者，處無期徒刑或七年以上有期徒
刑，得併科新臺幣七百萬元以下罰金。
製造、運輸、販賣第三級毒品者，處五年以上有期徒刑，得併科
新臺幣五百萬元以下罰金。
製造、運輸、販賣第四級毒品者，處三年以上十年以下有期徒刑
，得併科新臺幣三百萬元以下罰金。
製造、運輸、販賣專供製造或施用毒品之器具者，處一年以上七
年以下有期徒刑，得併科新臺幣一百萬元以下罰金。
前五項之未遂犯罰之。
